臺灣臺北地方法院刑事判決
                                       102年度訴字第12號
公　訴　人　臺灣臺北地方法院檢察署檢察官
被　　　告　Ａ01


選任辯護人　周嬿容律師
上列被告因誣告案件，經檢察官提起公訴（101 年度偵續一字第
86號），本院判決如下：
    主  文
Ａ01意圖他人受刑事處分，向該管公務員誣告，處有期徒刑陸
月。
    事  實
一、Ａ01與Ｂ01原為夫妻，然於婚後多年感情不睦，Ｂ01於民國94
    年間對Ａ01提起裁判離婚訴訟，經本院以94年度婚字第813 
    號判決兩人離婚，未成年子女甲○○（即甲○○，86年生，真實
    姓名、年籍均詳卷，下均稱甲○○）權利義務之行使或負擔由
    Ｂ01任之，Ａ01提起上訴，經臺灣高等法院以97年度家上字第
    120 號判決駁回上訴，Ａ01再行上訴最高法院，復經該院於9
    8年2 月5 日以98年度台上字132 號裁定駁回上訴確定。嗣Ａ
    01於98年7 月31日行使其會面交往權，與Ｂ01、甲○○於臺北
    市○○區○○路0 段00號國立○○科技大學（下稱○○科技大學）Ｂ0
    1研究室內碰面後，3 人穿越國立臺灣大學（下稱臺灣大學
    ）校園至臺北市中正區羅斯福路4 段公館捷運站2 樓「原鄉
    人」餐廳共進晚餐，而後Ａ01與Ｂ01、甲○○即分別離去，詎Ａ0
    1明知Ｂ01當日對其未有何妨害自由及傷害之行為，竟意圖使
    Ｂ01受刑事處分，接續於98年9 月7 日、99年1 月31日向臺
    灣臺北地方法院檢察署具狀，復於98年12月22日以言詞方式
    向新北市政府警察局新店分局誣指：Ｂ01於98年7月31日伊探
    視其子甲○○時，指示甲○○躲在「原鄉人」餐廳桌下，復以自
    己身體擋住伊視線，使其無法看見甲○○，另又對伊施暴，造
    成伊右腳踝挫傷，Ｂ01涉犯刑法第304條第1 項之強制罪及同
    法第277 條第1 項之傷害罪嫌云云，嗣該等案件經檢察官分
    別以99年偵字第4315號為不起訴處分、99年度偵字第11725 
    號則就妨害自由部分簽結，傷害部分為不起訴處分，上開2 
    案並經Ａ01分別撤回再議確定。
二、案經Ｂ01訴由臺灣臺北地方法院檢察署檢察官偵查起訴。
    理  由
一、程序部分：
（一）按刑事訴訟法第159 條之1 第2 項規定：「被告以外之人
      於偵查中向檢察官所為之陳述，除顯有不可信之情況者外
      ，得為證據。」已揭示被告以外之人於偵查中向檢察官所
      為之陳述，原則上有證據能力，僅於顯有不可信之情況者
      ，始例外否定其得為證據。是被告以外之人在檢察官偵查
      中依法具結所為之陳述，除顯有不可信之情況者外，於審
      判中依刑事訴訟法第165 條第1 項規定合法調查者，即得
      為證據（最高法院102 年度台上字第2073號判決意旨參照
      ）。查證人甲○○於檢察官偵查中之證述，雖未經具結，且
      屬被告以外之人於審判外之陳述而為傳聞證據，惟甲○○於
      作證時尚未滿16歲，依刑事訴訟法第186 條第1 項第1 款
      之規定，不得令其具結，又檢察官業已告知仍應據實陳述
      （見臺灣臺北地方法院檢察署101 年度偵續一字第86號卷
      【下稱偵續一卷】第18頁），被告及辯護人亦均未曾提及
      檢察官在偵查中有何違法取供之情形，復未釋明其供述證
      據有何顯有不可信之情況，亦未見有何非出於其真意而為
      供述、或違法取供之情事，無顯有不可信之情況；另因被
      告之詰問權得自行處分，則其與辯護人既於本院審理中捨
      棄傳喚證人甲○○到庭作證（見本院卷第187 頁），自無從
      再對甲○○為對質、詰問，是證人甲○○於檢察官偵查中所為
      證詞，應認具證據能力。
（二）次按證人應命具結；證人依法應具結而未具結者，其證言
      不得作為證據，刑事訴訟法第186 條第1 項前段、第158
      條之3 分別定有明文。此一規定係以證人依法應使其具結
      ，以擔保證言係據實陳述。若違背該等具結之規定，未令
      證人於供前或供後具結，該等證言因欠缺程序方面之法定
      要件，即難認為係合法之證據資料，故不得作為證據（最
      高法院102 年度台上字第4671號判決意旨參照）。是本件
      檢察官於偵查中，以告訴人身分傳喚Ｂ01到庭陳述意見，
      而未令其於供前或供後具結之部分，因其證言欠缺程序方
      面之法定要件，即難認為係合法之證據資料，故不得作為
      證據。
（三）另按被告以外之人於審判外之言詞或書面陳述，除法律有
      規定者外，不得作為證據，刑事訴訟法第159 條第1 項定
      有明文，被告既爭執證人即告訴人Ｂ01、證人甲○○於檢察
      事務官詢問時陳述之證據能力（見本院卷第187 頁），本
      院認證人Ｂ01、甲○○於檢察事務官詢問時之證述，性質屬
      傳聞證據，且無法律規定例外得採為證據之情形，此部分
      自無證據能力。
（四）其餘資以認定本案犯罪事實之非供述證據，查無違反法定
      程序取得之情形，依刑事訴訟法第158 條之4 反面規定，
      應具證據能力。
（五）又被告及辯護人雖於本院103 年1 月21日審理中迭稱辯護
      人甫受委任，尚未整理卷證資料，請求另定期日進行審理
      程序等語（見本院卷第182 頁反面至183 頁），然查，本
      院於102 年4 月2 日準備程序、102 年10月28日調查程序
      均已告知被告可選任辯護人之訴訟上權利（見本院卷第55
      頁、第126 頁反面），且被告於102 年4 月2 日本院準備
      程序中即已陳稱：伊須委請法律扶助基金會之律師協助，
      伊於今年2 月已經向臺北之法律扶助基金會申請，希望5
      週後再行開庭云云（見本院卷第55頁反面），本院乃因此
      於上開準備程序當庭諭知改定102 年5 月21日續行準備程
      序，詎被告無正當理由而未到庭（見本院卷第61頁），本
      院即依法囑託臺灣士林地方法院檢察署派警於102 年9 月
      10 日 本院準備程序庭期前拘提被告解送本院，然員警至
      被告住所地亦拘提未獲（見本院卷第77頁），爾後被告復
      於102 年9 月9 日、102 年9 月14日具狀本院陳稱：伊已
      委請法律扶助基金會協助云云（見本院卷第82頁、第88頁
      ），再於102 年10月2 日具狀陳稱：法律扶助基金會已委
      派律師協助云云（見本院卷第96頁），嗣本院於102 年10
      月18日因前已合法傳、拘被告未到庭，足認被告逃亡隱匿
      而通緝被告，並於102 年10月27日緝獲歸案，於翌日調查
      程序中，被告又陳稱：新北市之法律扶助基金會於11月初
      即會幫忙安排律師，11月中旬前伊會陳報具體情形云云（
      見本院卷第127 頁），本院復諭知被告應於102 年11月15
      日前陳報委任辯護人之情形到院（見本院卷第127 頁），
      然被告亦未遵期陳報相關資料，本院另函詢財團法人法律
      扶助基金會板橋分會被告有無至全臺任一法律扶助基金會
      申請法律扶助等情，該會函覆略以：（1 ）被告於97年9
      月9 日、12月2 日、98年4 月21日、5 月4 日、6 月30日
      及8 月11日至臺北分會申請法律扶助，經審查委員決定駁
      回。（2 ）98年8 月24日至臺北分會申請法律扶助，經現
      場撤回結案。（3 ）99年1 月12日至臺北分會申請法律諮
      詢。（4 ）102 年11月7 日至板橋分會申請法律扶助，現
      場撤回結案等情明確（見本院卷第136 頁），後本院於10
      2 年12月10日行審理程序，諭知被告應於102 年12月31日
      前陳報委任辯護人之相關情事（見本院卷第140 頁反面至
      141 頁），被告乃於102 年12月31日委任辯護人吳奎新律
      師並具狀陳報本院（見本院卷第162 頁），其所委任之辯
      護人吳奎新律師復於103 年1 月7 日至本院閱覽本案全卷
      ，此有本院閱卷聲請書1 紙在卷可憑（見本院卷第177 頁
      ），是本院於103 年1 月21日審理期日前，業已給予被告
      長達9 月時間選任辯護人，且其前所委任之辯護人亦已於
      本院該次審理期日前閱覽全數卷證，是被告及辯護人空以
      前詞為由而稱卷證資料無法整理云云，難認無延滯訴訟之
      嫌，是本院依法調查證據、辯論終結並定期宣判，要無任
      何侵害被告剝奪其辯護權與防禦權之疑義，先予敘明。
二、被告固坦認伊有於98年9 月7 日、99年1 月31日向臺灣臺北
    地方法院檢察署具狀，於98年12月22日向新北市政府警察局
    新店分局以言詞方式對告訴人Ｂ01提出告訴等情，惟矢口否
    認有何誣告犯行，辯稱：伊並無虛構事實，且伊未曾主張告
    訴人有毆打伊，伊是指告訴人妨害自由及用手揮向伊之行為
    造成伊身心受創，告訴人與檢察官認伊前所指施暴係指告訴
    人毆打伊等節，均係誤會，且其因身心病而對告訴人之行為
    有過度聯想及解讀，致認知有誤，而非有誣告犯意云云。
三、經查：
（一）被告於98年9 月7 日、99年1 月31日具狀、復於98年12月
      22日以言詞方式，分別向具偵查權限之臺灣臺北地方法院
      檢察署檢察官、新北市政府警察局新店分局指稱告訴人有
      妨害自由及傷害罪嫌等情，有告訴狀2 紙、被告98年12月
      22日警詢筆錄1 紙在卷足憑（見臺灣臺北地方法院檢察署
      98年度他字第9587號卷【下稱9587他卷】第1 頁、第11頁
      、臺灣臺北地方法院檢察署99年度他字第1725號卷【下稱
      1725他卷】第1 頁），惟告訴人所涉前開案件，就被告98
      年9 月7 日具狀所指妨害自由犯嫌（含上述向警局申告部
      分），經臺灣臺北地方法院檢察署檢察官以99年度偵字第
      4315號偵查後，於99年2 月26日以犯罪嫌疑不足為由對告
      訴人為不起訴處分，而被告99年1 月31日具狀所指妨害自
      由及傷害犯嫌，另經臺灣臺北地方法院檢察署檢察官就妨
      害自由部分犯嫌於99年4 月28日以查無新事證為由逕行簽
      結，就傷害部分犯嫌則於99年5 月18日以99年度偵字第11
      725 號以犯罪嫌疑不足為由對告訴人為不起訴處分，嗣上
      開案件均經被告撤回再議之聲請而確定在案，此經本院核
      閱臺灣臺北地方法院檢察署98年度他字第9587號、99年度
      他字第1725號、99年度偵字第4315號、99年度偵字第1172
      5 號案卷無訛，並有臺灣臺北地方法院檢察署前揭不起訴
      處分書、簽結函文、臺灣高等地方法院檢察署函在卷可憑
      （見臺灣臺北地方法院99年度偵字第4315號卷【下稱4315
      偵卷】第27頁反面至28頁、第33頁，臺灣臺北地方法院檢
      察署99年度偵字第11725 號卷【下稱11725 偵卷】第1 頁
      、第7 頁、第22頁、1725他卷第38頁）。
（二）被告於檢察事務官詢問中供稱：98年7 月31日伊是到○○科
      技大學探視甲○○，而後3 人就到公館捷運站附近餐廳用餐
      等語（見臺灣臺北地方法院檢察署99年度他字第10505 號
      卷【下稱10505 他卷】第96至97頁），告訴人即證人Ｂ01
      則於本院審理中具結證稱：伊與被告判決離婚後，於98年
      7 月31日晚上有帶小孩甲○○讓被告探視，依照法院之裁定
      ，伊與甲○○是在伊○○科技大學營建工程系之研究室等被告
      ，見面後，3 人一起走出辦公室，穿越臺灣大學校園至公
      館捷運站2 樓「原鄉人」餐廳吃飯，當時甲○○是跟伊並排
      行走，被告在前、後跟著，三人都是一起走，馬路很寬人
      也很多，用餐時是坐在方桌，伊與小孩併排坐一側，被告
      坐在另外一側，小孩當時大概就讀小學五年級或六年級，
      身高已經超過150 公分，坐在一般的餐桌椅上用餐，胸部
      以上都看得到，伊未曾將小孩藏在桌下不讓被告看，用餐
      時間大約1 小時，用完餐後，伊結伊自己和甲○○的帳，結
      完帳就離開，被告再結自己的帳，離開後，伊與甲○○坐手
      扶梯至公館捷運站時有聽到被告的聲音，才知道被告有追
      過來，伊與甲○○經過臺灣大學校園回伊研究室，被告不知
      何時就不見了，當天伊沒有毆打被告等語明確（見本院卷
      第133 至136 頁），另證人即被告之子甲○○於偵查中亦證
      稱：98年7 月31日晚上被告來探視伊，地點是在爸爸即告
      訴人○○科技大學之辦公室，而後3 人就一起走路過去公館
      捷運站上之「原鄉人」餐廳吃飯，被告也跟著去，吃飯時
      伊坐被告斜對面，用餐時間約1 個小時，吃完飯後，告訴
      人只有結伊和告訴人的餐點部分，結完帳伊和告訴人就離
      開，被告在後面結帳，伊與告訴人坐手扶梯要到公館捷運
      站，此時有聽到被告之叫聲，才知道被告跑過來了，在捷
      運站時大家都沒有講話，伊不知道被告追過來要做什麼，
      而後就各自回家，伊和告訴人是回告訴人前揭○○科技大學
      之辦公室，告訴人在用餐時並未叫伊坐低一點讓被告看不
      到，也沒有用身體擋住被告之視線，雙方亦無發生爭執，
      告訴人復未出手毆打被告讓被告受傷，而伊當時是國小五
      年級或六年級等語（見臺灣臺北地方法院檢察署100 年度
      偵字第1093號卷【下稱偵卷】第70頁、偵續一卷第19至20
      頁），另參以經本院勘驗被告所提當日影音檔，告訴人除
      以右手指向被告所持鏡頭方向外，未見告訴人以身體任何
      部位接觸或揮向被告等情明確，此有勘驗筆錄1 紙附卷可
      證（見本院卷第181 頁反面），是綜觀上證，證人Ｂ01及
      甲○○之證詞互核均大抵相符，且與前揭勘驗結果並無二致
      ，另衡酌被告與告訴人及甲○○共進晚餐之處係公共場所，
      而證人甲○○於斯時已年近12歲，並為正常身高之兒童，衡
      諸一般事理，殊無可能於眾目睽睽之下，聽從告訴人之指
      示而將自己隱匿於餐桌下，以此離奇行為妨害被告行使探
      視權至明，另告訴人等3 人係自○○科技大學穿越臺灣大學
      校園至公館捷運站上之前揭餐廳等情，亦為被告所是認，
      則渠等既非行走於僅容一人通行之狹窄巷弄，告訴人自無
      從以己身身軀完全遮掩身高已達150 公分之國小五、六年
      級學童無疑，是證人即告訴人父子所證前詞，應屬信而有
      徵，堪以憑採。
（三）至被告雖稱證人甲○○於當日用餐時即已先行離開「原鄉人
      餐廳」之座位，其證詞不足採信云云，另經本院勘驗被告
      所提蒐證影片，影片內容亦顯示確有面對被告所持鏡頭而
      坐之人，曾離開其座位1 分30秒許，此有勘驗筆錄1 紙可
      憑（見本院卷第182 頁），然查，被告於本院審理中既指
      稱告訴人係於渠等用餐完畢離開餐廳後，在羅斯福路上之
      公共場所，以手揮向伊而攻擊伊等情（見本院卷第186頁
      、第18 8頁），則證人甲○○於用餐過程是否曾經短暫離席
      等節，自與被告所指告訴人前揭行為無涉，是尚無從據此
      而認證人甲○○前揭證詞有何可議至明。
（四）又被告於99年1 月31日具狀至臺灣臺北地方法院檢察署指
      訴：告訴人於98年7 月31日，在臺北市羅斯福路等公共場
      地阻擾其行動等自由並且施暴等語明確，並檢具載有「右
      足挫傷」之98年9 月5 日郵證醫院診斷證明書為憑，此有
      前揭刑事告訴狀暨診斷證明書存卷可參（見1725他卷第1
      至3頁 ），復於99年6 月10日再行具狀指稱：告訴人於98
      年7 月31日趁機在公共場所對被告施暴，被告因此數度復
      診等情，並檢具郵政醫院98年8 月26日載明「右腳踝扭傷
      」等節之掛號單據茲為證據，此亦有前揭陳報狀暨掛號單
      據可考（見11725 偵卷第12至14頁），綜合上情以觀，於
      臺灣臺北地方法院檢察署檢察官偵辦以告訴人Ｂ01為被告
      之前揭傷害案件中，被告除未曾提及其所受「右足挫傷」
      係因受驚而自行跌倒所致，復未曾指明其係因告訴人行為
      單純受有精神傷害，反迭稱係告訴人對其「施暴」造成其
      右足部傷害云云，則揆諸常情及社會通念，足認被告前揭
      所稱「施暴」，自係指涉告訴人以其物理行為致被告右足
      部受傷無疑，另參以被告於檢察事務官詢問時亦陳稱：當
      日因為告訴人動手揮打伊，造成伊跌倒，所以腳部疼痛等
      語綦詳（見10505他卷96至97頁），是被告於本院審理中
      辯稱：伊未曾指稱告訴人有任何毆打伊之情事，伊所稱傷
      害係精神虐待，係告訴人及檢察官理解有誤云云（見本院
      卷第134 頁反面、第207 至208 頁），洵屬無據。
（五）再者，被告先於警詢中供稱：告訴人趁伊探視小孩時，將
      小孩支開，在公共場所對伊施暴，又叫小孩甲○○躲在桌子
      下面，以阻擋伊看到小孩，復又身體擋住伊看見甲○○云云
      （見9857他卷第11頁），再於檢察事務官詢問中陳稱：伊
      離開○○科技大學至餐廳時，側面有見到一個人影跟著渠等
      ，伊無法辨識，告訴人又用其身體擋在伊與甲○○之間，伊
      就無法看見甲○○，到了餐廳以後，因為小孩較矮，告訴人
      就叫小孩坐低一點，讓伊看不見小孩，用餐後伊跟著一起
      離開餐廳，在路途中，告訴人仍用身體擋住伊和小孩，還
      有用手叉著腰，擋住伊行走、探視之自由，此時告訴人有
      出言辱罵伊，而後出手攻擊伊，用手揮打伊，造成伊跌倒
      ，腳部疼痛而無法跟上告訴人與甲○○云云（見10505 他卷
      96至97頁），又於檢察事務官他次詢問時改稱：98年7 月
      31日告訴人一直將小孩支開，在不同時地趁機以言語和肢
      體攻擊伊，從伊到○○科技大學辦公室，告訴人不時以身體
      阻擋在伊和甲○○中間，一路上還趁機辱罵伊云云（見偵卷
      第75頁），另於檢察事務官再次詢問時陳稱：當天在「原
      鄉人」餐廳告訴人一直責備伊，並指使小孩躲在桌下云云
      （見偵卷第92頁），復於本院審理中供稱：當天告訴人有
      用手揮向伊，伊受到驚嚇，伊是被精神虐待云云（見本院
      卷第134 頁反面），而後又於本院審理中改稱：告訴人當
      天是用手揮向伊，導致伊受到驚嚇而於閃避之際創到足部
      ，且頭部暈眩，伊已經忘記告訴人是否有直接碰觸到伊云
      云（見本院卷第182 頁、第184 頁反面），另又具狀陳稱
      ：伊不曾表示告訴人有出手毆打伊，伊是指告訴人有以手
      揮向伊而攻擊伊云云（見本院第207 至208 頁），是被告
      就告訴人於前揭餐廳內如何指使甲○○隱匿自己、如何遮掩
      甲○○、於何時地以如何方式攻擊被告並致何等傷害等情，
      所述含糊籠統、前後多所不一，倘被告確實曾於上開時、
      地遭到告訴人施暴致傷並經告訴人以上開方式妨害其行使
      會面交往之權利，則被告就此親身經歷且造成其右踝挫傷
      之過程，縱受個人思考方式、記憶能力及犯罪距離案發時
      間久暫等因素侷陷，而對枝微末節陳述有異，然自當就主
      要情節記憶清晰並陳述大抵相符，詎被告前揭所述相互矛
      盾齟齬，自難認當日確有被告指稱事實存在無疑。
（六）此外，被告固提出98年7 月31日購買優碘棉片之免用統一
      發票收據、98年8 月4 日記載「右足挫傷」之郵政醫院診
      斷證明書、藥袋及繳費收據、98年8 月4 日購買「Mesyre
      l 」抗憂鬱藥物之統一發票、98年8 月26日郵政醫院繳費
      收據（見1725他卷第2 頁反面、偵卷第114 頁、第118 頁
      、臺灣臺北地方法院檢察署100 年度偵續字第661 號卷【
      下稱偵續卷】第53頁、偵續一卷第76頁）為證。然查，被
      告於檢察事務官詢問中既供稱：伊當天因為告訴人動手毆
      打伊，造成伊腳步疼痛而無法跟隨告訴人云云（見偵卷第
      97頁），足徵被告所受傷勢非輕，詎被告於案發當日並未
      就醫等情，業據其坦認無訛（見偵續卷第51頁），並有行
      政院衛生署中央健康保險局保險對象門診就醫紀錄明細表
      可證（見偵續卷一第31頁），且被告所提出之上開診斷證
      明書應診日期為98年8 月4 日，與其所指稱案發時間業已
      相隔4 日，另98年8 月4 日、98年8 月26日繳費收據雖記
      載被告自98年7 月31日有右踝扭傷情形（見偵續一卷第76
      頁），然被告既於當日並未就醫，業如前述，則此揭病徵
      自屬被告主訴而經該醫院載明無疑，惟仍無法直接證實此
      傷勢乃告訴人施暴所致，況被告於本院審理中復自承伊於
      98年9 月7 日刑事告訴狀第3 行所稱Ｂ01對伊施暴，係指
      其常常對伊施加精神暴力，被告當日是用手揮向伊，造成
      伊精神虐待，伊並未主張告訴人有毆打伊云云（見本院卷
      第134 頁、第138 頁、第182 頁、第184 頁反面），與被
      告前揭所述右足挫傷之成因，堪稱南轅北轍，並參以本院
      勘驗被告於本院審理中所提出當日蒐證影音檔，其內容亦
      顯示告訴人雖曾轉身以右手指向被告所持鏡頭，然要無任
      何被告所稱告訴人以手揮向伊或動手毆打伊之情事，此有
      勘驗筆錄附卷可徵（見本院卷第181 頁反面），則觀諸上
      情，被告所提出98年7 月31日免用統一發票收據等證，自
      難認與告訴人有何關聯，亦甚明確。
（七）被告另辯以：被告一再阻擋伊看望甲○○之視線，復要求甲
      ○○隱匿於餐廳桌下云云，並持當日自行拍攝之照片數張以
      為證明（見9587他卷第3 頁、偵卷第28頁、第77頁、第11
      1 至113 頁、第130 至133 頁、第141 至143 頁、偵續卷
      第27至29頁、第47至48頁、第58頁、第61頁、第68頁、偵
      續一卷第35頁、第60頁、第66頁），然觀諸卷附被告自行
      蒐證照片，除因拍攝角度而不易辨識外，被告於拍攝時既
      可以趨前、避後、拿高、舉低等方式取得畫面成像，則被
      告人身未受拘束，當可自行挪動而見到其子，前揭照片自
      難採為證明告訴人有何妨害自由犯行之佐證。況於前揭被
      告拍攝照片，確可見有貌似未成年人之人出現於照片之中
      ，並經被告指稱即為甲○○無訛，堪認被告指述經告訴人阻
      擋而無法看見甲○○云云，顯與事實不符。另被告既於98年
      7 月31日行使會面交往權時，持錄音、錄影器材詳加紀錄
      ，此有前揭照片及被告所陳報之錄音光碟可徵（見偵續卷
      第65頁），然其就甲○○經告訴人指示而隱匿於餐桌底下及
      其遭被告毆打、揮擊成傷等節，竟未能提出任何證據以實
      其說，顯與事理不符，益徵被告係虛構事實，誣指告訴人
      有上開傷害及妨害自由之犯行。
（八）末按告訴人所訴事實不能證明其係屬實在，對於被訴人為
      不起訴處分確定者，固不能謂告訴人因此即應負誣告罪責
      ，然此必以告訴人有出於誤會或懷疑被訴人有此事實，或
      對其事實誇大其詞而為申告之情形，始足當之，若告訴人
      以自己親歷被害事實，堅指被訴人有犯罪行為而向該管公
      務員告訴，若經查明被訴人確無此犯罪行為者，即不能謂
      告訴人不應負誣告罪責（最高法院102 年度台上字第4303
      判決意旨參照）。綜合上開證據判斷，被告明知告訴人並
      無妨害自由及傷害等行為，為使告訴人遭受刑事處罰，竟
      以前揭診斷證明書及自行蒐證之照片等為憑，接續對告訴
      人提起傷害及妨害自由之告訴，顯係虛捏其親身經歷之被
      害情節，難認係出於誤會或懷疑，其主觀上自有陷告訴人
      入罪受罰之意圖至明。是被告無本院審理中，翻異前詞，
      而徒以其身心狀況不佳、未具法律知識云云置辯，亦不足
      採。
（九）綜上，被告所辯非但前後所述有出入之處，且與常情有悖
      ，顯係臨案捏造之詞，要無可採。從而，本案事證明確，
      被告所涉誣告犯行已經證明，應予依法論科。
四、核被告所為，係犯刑法第169 條第1 項之誣告罪。又被告雖
    於98年9 月7 日、98年12月22日、99年1 月31日分別以書狀
    或言詞對告訴人提出傷害及妨害自由告訴之行為，然觀諸前
    揭告訴狀2 紙及被告警詢筆錄1 份，被告指訴告訴人犯行大
    抵相同，顯係基於同一意圖使告訴人受刑事處分犯意之決定
    ，以達成其同一犯罪目的所為之各個舉動，縱臺灣臺北地方
    法院檢察署先後以99年度偵字第4315號、99年度偵字第1172
    5 號分案處理，然被告既未另虛構其他事實而為申告，僅係
    遂行以同一事實使告訴人受刑事處分之犯意，復侵害同一國
    家法益及個人法益，堪認核屬該誣告行為之接續行為，應僅
    論以單純一罪即為已足。公訴人認98年9 月7 日及99年1 月
    31日之誣告行為犯意各別、行為互殊，應予分論併罰等節，
    容有誤會，併此敘明。另起訴書雖未敘明被告98年12月22日
    至新北市警察局新店分局提出告訴之部分，惟此部分犯行與
    已起訴部分，既有接續犯之實質上一罪關係，應為起訴效力
    所及，本院自得併予審理。
五、爰審酌被告構詞誣告告訴人涉犯傷害及妨害自由等不實罪名
    ，造成司法程序之無益進行，並使告訴人疲於應訴及身心名
    譽受損，犯罪所生之危害非輕，且被告於偵查及本院審理中
    ，屢經合法傳喚、拘提而未到案，迭以非急迫、必要性之疾
    病求診為由而拒不到庭（見本院卷第44頁、第90頁），顯係
    故意延滯訴訟，復未與告訴人達成和解，足徵犯後要無任何
    悔意，自不宜輕縱，為念其與告訴人離婚多年關係仍不睦，
    為行使其會面交往權之犯罪動機及目的、暨自述專科畢業之
    智識程度（見9587他卷第11頁調查筆錄受詢問人欄）等一切
    情狀，量處如主文所示之刑，以示懲戒。
據上論斷，應依刑事訴訟法第299 條第1 項前段，刑法第169 條
第1 項，判決如主文。
本案經檢察官葉耀群到庭執行職務。
中    華    民    國   103    年    2     月    11    日
                  刑事第二庭  審判長法  官  吳勇毅
                                    法  官  謝昀璉
                                    法  官  林幸怡
上正本證明與原本無異。
如不服本判決應於收受送達後10日內向本院提出上訴書狀，並應
敘述具體理由；其未敘述上訴理由者，應於上訴期間屆滿後20日
內向本院補提理由書（均須按他造當事人之人數附繕本）「切勿
逕送上級法院」。告訴人或被害人如對於本判決不服者，應具備
理由請求檢察官上訴，其上訴期間之計算係以檢察官收受判決正
本之日期為準。
                                    書記官  張華瓊
中    華    民    國   103    年    2     月    11    日
附錄本案論罪科刑所犯法條：
刑法第169 條第1 項
意圖他人受刑事或懲戒處分，向該管公務員誣告者，處 7 年以
下有期徒刑。